【裁判字號】    88,訴,810
【裁判日期】    890302
【裁判案由】    殺人未遂
【裁判全文】
臺灣高雄地方法院刑事判決                          八十八年度訴字第八一號
    公訴人  臺灣高雄地方法院檢察署檢察官
    被  告  戊○○
    選  任  乙○○
    辯護人  甲○○
            丁○○
右列被告因傷害案件，經檢察官提起公訴（八十八年度偵字第一七九五號），本院判
決如左：
    主  文
本件公訴不受理。
    理  由
一、公訴意旨係以：戊○○素與鄰居丙○○相處不睦，八十八年一月十日下午六時十
    分許，因丙○○潑水濺及戊○○住處（高雄市豐街二十一號）之門窗，戊○○之
    妻己○○遂前往質問丙○○，二人旋即發生口角，戊○○於屋內聽到其妻與許山
    爭吵，遂持菜刀一把，一言不發朝站在住處門口之丙○○頭部及身體砍殺，致丙○○受有「頭頂部割裂傷十二公分乘一‧五乘一‧五公分（深及頭骨）」、「左
    肩深部割傷四乘三乘二公分」、「後背部割傷七乘一乘一公分、六乘一乘一公分
    」之傷害。經丙○○之妻庚○○將戊○○推開，並及時將丙○○送醫，丙○○始
    倖免於死，而認被告戊○○涉犯刑法第二百七十一條第二項之殺人未遂罪嫌（己○○另經八十八年偵字第三四八四號不起訴）。
二、訊據被告坦承持刀砍傷丙○○，惟堅決否認犯罪，辯稱：並無殺死丙○○之故意
    等語。而公訴人指被告犯殺人罪，係以「菜刀足以殺人，且被告持菜刀砍丙○○
    足以致死之頭部，深及頭骨，足見下手非輕，應有殺人之故意」為其依據。
三、按殺人與傷害致死或傷害之區別，在於下手加害時有無死亡之預見。至於受傷處
    是否致命部位，及傷痕之多寡，輕重如何，僅足認定有無殺意之參考，原不能作
    為區別之絕對標準（參最高法院十九年上字第七一八號判例）。
四、經查：
    （一）、丙○○雖受有「頭頂部割裂傷十二公分乘一‧五公分乘一‧五公分（深
            及頭骨）」、「左肩深部割傷四公分乘三公分乘二公分」、「後背部割
            傷七公分乘一公分乘一公分、六公分乘一公分乘一公分」之傷害。然經
            本院詢問丙○○就診之醫院醫生，亦即卷附診斷證明書之出具人黃錦松
            （專長為腦神經外科，為高雄地檢署之義務法醫師），就丙○○之受傷
            情形，黃錦松結證如下（參本院八十九年一月二十九日筆錄）：
      １、所謂「頭頂部割裂傷十二公分乘一‧五公分乘一‧五公分（深及頭
                骨）」，係指「傷口長十二公分、寬及深各一‧五公分」；又「深
                一‧五公分」，係指頭頂部割裂傷「最深處為一‧五公分」，而非
                「全部均深一‧五公分」。至於所謂「深及頭骨」係指「有切到頭
                骨」，但因人之頭皮即約有一公分厚，而「傷口深一‧五公分」有
                包括頭皮之厚度，故並非「頭骨被切入一‧五公分」。實際上以Ｘ
                光診斷結果，丙○○之頭骨是有「砍痕」，但並未遭「砍裂」。一
                般而言‧若是車禍造成之頭部傷害，則有時頭骨會「裂開」。若持
                菜刀由上往下砍，則不須花很大力氣就可造成如同丙○○頭部所受
                之傷勢。本案丙○○之傷勢，行為人出刀時雖有用到力氣，但應不
                是極用力猛砍，因為若是極用力想一刀致被害人於死，則丙○○頭
                部之傷痕應不只如此，會更嚴重。再則人之頭骨以太陽穴附近較薄
                ，至於頭頂及後腦勺則較厚，故鈍器對頭頂及後腦勺之傷害反而較
                利器為大，若以利器傷害頭頂及後腦勺，則大概只會傷骨頭，而不
                會傷及腦部。
            ２、又丙○○另受有「左肩深部割傷四乘三乘二公分」之傷勢，依傷痕
                判斷，大概是只用普通之力氣而未非常用力。因為若很用力，則會
                傷及骨頭，但本案丙○○只傷到肌肉，實際上就診時以Ｘ光診斷結
                果亦未傷及骨頭。
            ３、至於丙○○所另受之「後背部割傷七乘一乘一公分、六乘一乘一公
                分」傷勢，則屬淺層傷，只須縫合即可，故造成此傷勢之力氣應不
                大。
            ４、丙○○並未遭割到大動脈，而送至醫院時血壓雖較低，但脈博正常
                ，神智清楚。且左肩及後背之傷並沒大血管，故無立即致命之危險
                。
            由上所述，可知本案被告出刀時並未極用力，且受傷之部位及實際造成
            之傷害均無致命之可能性。
    （二）、其次，本案被告出刀砍傷丙○○時，丙○○並未與被告爭奪行凶所用之
            菜刀（參本院卷八十九年二月十七日筆錄）。又丙○○之妻庚○○見許
            南山流血後曾空手將被告推開，而於庚○○推開被告之際，被告並未全
  力抗拒（同上開本院筆錄）。況被告經庚○○推離到距丙○○約二、三
            公尺處後就站在原地，並未再趨前砍殺丙○○（參本院卷八十九年二月
            十七日庚○○筆錄）。故於警到達前，庚○○（女性，一五四公分、四
            十五公斤）之體力既較被告（（一七一公分）微小，鍾女復未持工具而
            僅以空手與被告相抗衡，設若被告確有意致被害人於死，實有機會，然
            被告並未為之，甚至亦未出力抗拒庚○○。由此足證被告並無致被害人
            於死之故意。
    （三）、未以，被告並無任何前科紀錄，有台灣高等法院被告全國全案記錄表在
            卷可佐，應非生性凶殘之人：又本案係因鄰人潑水所起之爭執，彼此間
            實無深仇大恨，衡情被告應無致被害人於死之必要，故被告應乏殺人之
            動機。
    綜上所述，應認被告雖砍傷被害人，但應無致被害人於死之故意，而係僅出於傷
    害之故意，只成立傷害罪。
五、按告訴乃論之罪，告訴人於第一審辯論終結前，得撤回其告訴；又告訴經撤回者
    ，法院應諭知不受理之判決，刑事訴訟法第二百三十八條第一項，及第三百零三
    條第三款定有明文。
六、本件檢察官起訴被告殺人未遂罪，但如前述，被告所為係犯刑法第二百七十七第
    一項之傷害罪。依同法第二百八十七條前段之規定，須告訴乃論。茲據告訴人於
    本院調查時，聲請撤回其告訴，揆諸前開說明，應諭知不受理之判決。
據上論斷，應依刑事訴訟法第三百零三條第三款，判決如主文。
中      華      民      國    八十九    年      三      月      二      日
                                  臺灣高雄地方法院刑事第六庭
                                      法  官  洪碩垣
右為正本證明與原本無異。
如不服本判決，應於送達後十日內，向本院提出上訴狀。
                                      書記官  高惠珠
中      華      民      國    八十九    年      三      月      十三    日


司法院資訊處製作；財團法人民間司法改革基金會備份。
